【裁判字號】    89,簡上,832
【裁判日期】    900412
【裁判案由】    損害賠償
【裁判全文】
臺灣臺北地方法院民事判決  八十九年度簡上字第八三二號
    上  訴  人  乙○○
    被  上訴人  甲○○
右當事人間請求損害賠償事件，上訴人對於中華民國八十九年十一月九日本院台北簡
易庭八十九年度北簡字第一三九○五號第一審判決提起上訴，本院判決如左：
    主    文
上訴駁回。
第二審訴訟費用由上訴人負擔。
    事    實
甲、上訴人方面：
一、聲明：
    原判決不利於上訴人部分廢棄；被上訴人第一審之訴駁回。
二、陳述：除與原審判決書所載者相同茲予引用外，補稱：
（一）被上訴人違反規定將車輛停於主線道上，又未顯示車後警示燈及未在事故現場
      後方約一百公尺處豎立明顯標誌，以警告來車改道或通知來車減速煞車，致上
      訴人完全無法預料車道上有車輛停放而煞車不及，且上訴人亦無超速及其他過
      失，故系爭車禍之發生，應完成歸責於被上訴人，上訴人並無任何過失可言，
      縱有過失，被上訴人至少亦應負擔百分之三十之責任。
（二）系爭受損車輛市值不過新台幣（下同）八萬元左右，被上訴人請求金額已逾車
      輛價值，損害項目高估且未扣除折舊。
三、證據：除援用原審之立證方法，補提出九六年十一月歐洲進口車售價表。
乙、被上訴人方面：
一、聲明：如主文第一項所示。
二、陳述：除與原審判決書所載者相同茲予引用外，補稱：
    系爭車禍發生之原因，已經台灣省台北縣及台灣省車輛行車事故鑑定委員會鑑定
    為上訴人未保持行車安全距離所致，被上訴人並無任何過失；而系爭車損情形及
    金額，已經鑑定並扣除折舊。
三、證據：援用原審之立證方法。
    理    由
一、兩造爭執之要旨：
    被上訴人起訴主張：伊於民國八十六年十二月二十六日下午七時十五分，駕駛車
    號ＧＩ－○八八八號自用小客車行經北二高北上三十八公里六百八十公尺時，因
    前方車號Ｆ９－○九一五號小貨車橫停在伊行駛之車道上，故伊乃減速慢行，詎
    其後由上訴人駕駛之車號ＡＩ－一七一八自小客車未保持行車安全距離，自後追
    撞伊車，致伊車嚴重受損，其修復費用經車廠估價 為十四萬七千二百九十五元，
    而伊復受有交通費及精神上之損害各二萬元，爰依侵權行為之法律關係，求為判
    決上訴人給付十八萬七千二百九十五元及自起訴狀繕本送達翌日即八十九年二月
    二日起至清償日止，按週年利率百分之五計算之利息等語。被上訴人則以：系爭
    車禍之發生係因被上訴人煞車後未依規定採取必要之安全設施，致上訴人閃避不
    及所致，上訴人並無過失；又上訴人縱有過失，被上訴人亦應負擔百分之三十之
    責任，而系爭車輛殘存市值不過八萬餘元，被上訴請求金額過高且未扣除折舊等
    語，資為抗辯。
二、得心證之理由：
    被上訴人主張上訴人於八十八年十二月二十六日在北二高北上三十八公里六百八
    十公尺處駕車追撞伊車之事實，為上訴人所自認。上訴人雖以前開情詞置辯，惟
    查：
    （一）系爭車禍發生原因，係因上訴人未保持安全距離而追撞被上訴人所駕駛車
          輛之事實，有台灣省台北縣車輛行車事故鑑定委員會鑑定意見書可參；而
          前開鑑定意見，經上訴人向台灣省車輛行車事故委員會覆議結果，認為系
          爭車禍之肇事原因，第一階段為張志傑於夜晚駕駛自小貨車爆胎失控自行
          撞擊護欄；第二階段則由於上訴人夜間駕駛自小客車，未保持行車安全距
          離追撞前車，被上訴人無肇事因素之事實，亦有台灣省車輛行車事故覆議
          鑑定委員會之復函在卷足憑；前開鑑定單位依車禍現場圖事故圖、肇事經
          過及兩造應訊要點分析判斷，均認被上訴人並無肇事原因；而上訴人對於
          該鑑定結果有何瑕疵，復未能具體指摘及舉證，則辯稱系爭車禍發生係被
          上訴人之過失所致，或被上訴人與有過失，並無可採。
    （二）又系爭車損所需修復費用，經原審函請台灣區汽車修理工業同業公會鑑定
          結果，其合理之修理費用為零件扣除折舊費用五萬七千四百五十七元，工
          資三萬九千九百元，合計九萬七千三百五十七元，此有台灣區汽車修理同
          業工會之復函在卷可參，上訴人辯稱系爭車輛之修理費用未扣除折舊部分
          ，亦無可採。而系爭損害額之估定既已扣除折舊，即顯然已考慮系爭車輛
          之車齡，則系爭車輛之殘存市值為何，並不影響被上訴人之請求，上訴人
          辯稱損害額應以殘存市值八萬元計，要無可採。
三、按不法毀損他人之物者，被害人得請求賠償其物因毀損所減少之價額，為民法第
    一百九十六條所明定。而依民法第一百九十六條請求物被毀損所減少之價額，得
    以修復費用為估定之標準，但以必要者為限。系爭車輛於扣除折舊後之必要之修
    復費用為九萬七千三百五十七元，已如前述，則被上訴人請求上訴人給付九萬七
    千三百五十七元及自起訴狀繕本送達翌日即八十九年二月二日起至清償日止，按
    週年利率百分之五計算之利息，即有理由，逾此部分之修理費用，則無理由，應
    予駁回；原審就修復費用部分，於九萬七千三百五十七元範圍內，為被上訴人勝
    訴之判決，並駁回被上訴人其餘請求，並無不合。上訴意旨猶執陳詞，指摘原判
    決不當，求予廢棄改判，為無理由，應予駁回。
四、據上論結，本件上訴為有理由，依民事訴訟法第四百三十六條之一第三項、第四
    百四十九條第一項、第七十八條，判決如主文。
中      華      民      國    九十      年      四      月      十二    日
                                            民事第六庭審判長法  官
                                                            法  官
                                                            法  官
右為正本係照原本作成
如對本判決上訴，須於判決送達後廿日內向本院提出上訴狀
中      華      民      國    九十      年      四      月      九      日
~B法院書記官  柯金珠


司法院資訊處製作；財團法人民間司法改革基金會備份。
